臺灣臺北地方法院交通事件裁定　　　　 96年度交聲字第771號
原處分機關　臺北市交通事件裁決所
異議人即
受處分人　　甲○○
上列異議人即受處分人甲○○因違反道路交通管理處罰條例案件
，對於臺北市交通事件裁決所於民國九十六年六月四日所為之處
分（原處分案號：北市裁二字第裁２２—Ｚ00000000號
），聲明異議，本院裁定如下：
    主  文
異議駁回。
    理  由
一、按「汽車行駛高速公路及快速公路，不得在路肩上行駛，或
    利用路肩超越前車或倒車；汽車行駛於高速公路、快速公路
    或設站管制之道路，不遵使用限制、禁止、行車管制及管理
    事項之管制規則，而未依規定使用路肩者，處汽車駕駛人新
    臺幣三千元以上六千元以下罰鍰，並記違規點數一點」，高
    速公路及快速道路交通管制規則第九條第一項第二款、道路
    交通管理處罰條例第三十三條第一項第九款、第六十三條第
    一項第一款定有明文。另按「逕行舉發違反道路交通管理事
    件，經汽車所有人依通知單所載應到案日期前到案，並告知
    違規駕駛人姓名、身分證統一編號及住址者，處罰機關應即
    另行通知違規駕駛人到案依法處理，逾應到案日期者，處罰
    機關應依道路交通管理處罰條例第八十五條第三項規定處罰
    該汽車所有人」，違反道路交通管理事件統一裁罰基準及處
    理細則第二十四條亦定有明文，易言之，如汽車駕駛人在道
    路違規，為警當場攔停者，處罰機關固應對汽車駕駛人為處
    罰，惟若舉發機關並非當場對該部汽車攔停，而係依違反道
    路交通管理事件統一裁罰基準及處理細則第二十三條第一項
    第五款規定以科學儀器取得違規證據資料（如照相機或測速
    器）逕行舉發者，此際舉發機關只能依上開處理細則第二十
    三條第二項規定對汽車所有人為掣單舉發，而如經舉發之汽
    車所有人在舉發通知單之應到案日期前到案，並告知處罰機
    關該名實際違規駕駛人姓名、身分證統一編號及住址者，處
    罰機關應即依前開細則第二十四條規定處罰該名違規駕駛人
    ，至於汽車所有人未於應到案日期前到案或雖於應到案日期
    前到案，惟未告知處罰機關實際之違規駕駛人者，處罰機關
    仍應依道路交通管理處罰條例第八十五條第三項「本條例關
    於車輛駕駛人之處罰，如應歸責於車輛所有人者，處罰車輛
    所有人」規定，對車輛所有人加以處罰。
二、本件異議人即受處分人甲○○係車牌號碼：八二一○—ＥＹ
    自用小客車之所有人，該部車輛於九十六年二月二十一日十
    一時四十分許行經國道三號二八八公里竹崎段北向車道時，
    未依規定行駛路肩，經內政部警政署國道公路警察局第八警
    察隊古坑分隊員警以照相採證後，以受處分人車輛有違反道
    路交通管理處罰條例第三十三條第一項第八款規定之行為，
    經科學儀器拍照後以內政部警政署國道公路警察局公警局交
    字第Ｚ00000000號舉發違反道路交通管理事件通知
    單逕行舉發，指定應於九十六年三月二十八日到案，嗣異議
    人於九十六年三月二十三日以電子郵件提出申訴，由原處分
    機關函請舉發單位調查結果，因認上揭車輛於行進間確有違
    規跨越路面邊線行駛路肩之違規行為，原處分機關乃依道路
    交通處罰條例第三十三條第一項第九款、第六十三條第一項
    第一款之規定，於九十六年六月四日以北市裁二字第裁２２
    —Ｚ00000000號舉發違反道路交通管理事件裁決書
    裁處異議人罰鍰四千元，並記違規點數一點，異議人於九十
    六年六月四日收受該裁決書，於九十六年六月二十五日以刑
    事聲明異議狀聲明異議等情，有刑事聲明異議狀（見本院卷
    第二至四頁）、內政部警政署國道公路警察局公警局交字第
    Ｚ00000000號舉發違反道路交通管理事件通知單（
    見本院卷第五頁）、採證照片（見本院卷第六頁）、臺北市
    交通事件裁決所北市裁二字第裁２２—Ｚ00000000
    號舉發違反道路交通管理事件裁決書（見本院卷第七頁）、
    送達證書（見本院卷第八頁）及申訴電子郵件（見本院卷第
    十二頁）等資料附卷足證。
三、異議意旨略以：車牌號碼：八二一○—ＥＹ自用小客車係異
    議人所有之車輛，該部車輛於九十六年二月二十一日十一時
    四十分許行經國道三號二八八公里竹崎段北向車道時，係由
    異議人之夫陳煌勛駕駛，雖有行駛路肩之行為，惟查，當日
    係農曆春節假期大年初四，高速公路北上路段車輛車流龐大
    ，該路段為北上車輛剛上交流道之路段，從交流道上高速公
    路後內側皆是塞車車輛，無法往左切入內側車道，且當時後
    方由交流道上高速公路之車輛亦非常之多，已有回堵現象，
    異議人駕駛車輛僅能跟隨前車在路肩緩慢往前行駛，無法及
    時切入內側車道，國道警察未能適時疏導交通，反以攝影之
    方式舉發異議人車輛有行駛路肩之違規行為，實難甘服，為
    此聲明異議，請求撤銷原處分等語。
四、經查，車牌號碼：八二一○—ＥＹ自用小客車係異議人所有
    之車輛，該部車輛於九十六年二月二十一日十一時四十分許
    行經國道三號二八八公里竹崎段北向車道時，確實行駛於路
    肩，此為異議人所自承（見本院卷第三頁），並有採證照片
    附卷可憑（見本院卷第六頁），應堪採信。異議人雖辯稱當
    日係農曆春節假期大年初四，高速公路北上路段車輛車流龐
    大，從交流道上高速公路後內側皆是塞車車輛，無法往左切
    入內側車道，且當時後方已有回堵現象，異議人之夫陳煌勛
    駕駛車輛僅能跟隨前車在路肩緩慢往前行駛，無法及時切入
    內側車道云云。惟查：
  (一)按「汽車在同向二車道以上之道路，除應依標誌或標線之指
    示行駛外，並應遵守由同向二車道進入一車道，應讓直行車
    道之車輛先行，無直行車道者，外車道之車輛應讓內車道之
    車輛先行。但在交通壅塞時，內、外側車道車輛應互為禮讓
    ，逐車交互輪流行駛，並保持安全距離及間隔；又除準備停
    車或臨時聽車外，不得駛出路面邊線或跨越兩條車道行駛」
    ，道路交通安全規則第九十八條第一項第四款、第五款定有
    明文。所謂「路面邊線」，係用以指示路肩或路面外側邊緣
    之界線；「路肩」，則是指設於車道之外側，路面邊線與護
    欄或邊溝間之部分，道路交通標誌邊線號誌設置規則第一百
    八十三條及高速公路及快速道路交通管制規則第二條第十六
    款分別定有明文。考其立法目的，係在促令汽車駕駛人安全
    駕駛，並確實空出路肩車道，供因機件故障或其他緊急情況
    無法繼續行駛之車輛暫時停車待援，或執行任務之救護車、
    消防車、警備車、工程車、救濟車及吊車得以順利執行道路
    救護、救援之工作。異議人既考領有汽車駕駛執照，並實際
    參與道路交通之運作，對此等交通規則負有知悉之義務，要
    不得以不知為由主張免除責任。異議人自承當時正逢農曆春
    節大年初四，駛入國道三號二八八公里竹崎段北向車道之車
    輛車輛擁等情，足證當時車輛由多車道匯入單車道之匝道入
    口，行車車速應更為緩慢，衡情倘該部車輛於行駛高速公路
    過程中，遵守規定將汽車行駛在路面邊線內側之車道內，並
    互相禮讓、逐車交互輪流行駛，以匝道入口車道之路面寬度
    ，料不致導致該部車輛有無法及時切入內線車道，而不得不
    先將汽車駛入右側路肩之虞，是異議人所辯不得已駛入路肩
    ，等待切入時機云云，應屬卸責推諉之詞，難以採信。另道
    路主管機關本得於法令授權範圍內，基於權責對於各項行政
    措施為具體裁量、規劃，以求達成道路充分利用、維持交通
    秩序、保障道路使用人往來便利與安全之行政目的，除有違
    背法令或明顯矛盾、錯誤，司法機關亦不得涉入行政權核心
    領域，民眾對於行政機關具體行政措施如有意見，自應循正
    當管道向行政機關陳情、反應，尚不得以民眾主觀認定是項
    行政措施不合理或設計不良，作為免責事由。況員警利用科
    學儀器照相取締違規汽車駕駛行為，乃其受國家行政機關指
    揮監督下依法執行公務之行為，自應勇於任事確實執行，以
    維護交通秩序與安全。承此，上開車輛違規行駛路肩之處所
    ，縱確有員警未適時疏導交通，導致車輛擁擠、不易匯入匝
    道之情事，亦不得作為阻卻違規責任之正當理由。
  (二)另異議人雖稱該日上揭違規車輛係由其夫陳煌勛駕駛，惟按
    道路交通管理處罰條例第八十五條第三項「本條例關於車輛
    駕駛人之處罰，如應歸責於車輛所有人者，處罰車輛所有人
    」之規定，對車輛所有人加以處罰，而上開逕行舉發違規之
    交通事件，如汽車所有人未到案或到案後未能告知違規駕駛
    人者，處罰機關得逕行處罰汽車所有人之規定，係立法機關
    斟酌違規駕駛人之違法程度、裁罰迅速經濟性、蒐證成本之
    考量（如採證過程中可能增加交通事故之風險或若皆需由交
    警攔下所需之人力、物力成本）及汽車所有人通常多為車輛
    之使用人，如對其科以適度之舉證責任應無不妥等因素，因
    而將反證之責任轉嫁予車輛所有人，以證明其非真正之違規
    駕駛人。本件舉發警員並無誤記車號，已如前述，縱該日該
    違規車輛係由異議人之夫陳煌勛所駕駛，異議人既未依規定
    告知處罰機關當時實際之違規駕駛人，處罰機關乃依道路交
    通管理處罰條例第八十五條第三項之規定處罰車輛所有人，
    自無違誤。
  (三)綜上堪認，上揭違規事實已臻明確，異議人空言否認有違規
    行為，要無可採，本件事證明確，異議人違規行為堪以認定
    ，應依法處罰。
五、綜上所述，本件異議人所有車輛，於上開時、地，確有違規
    行駛國道三號二八八公里竹崎段北向車道時，確有未依規定
    行駛路肩之違規事實應堪認定，原處分機關依道路交通管理
    處罰條例第三十三條第一項第九款、六十三條第一項第一款
    及違反道路交通管理事件統一裁罰基準及處理細則第四十三
    條、第四十四條、第六十七條及違反道路交通管理事件統一
    裁罰基準表等規定，裁處受處分人罰鍰四千元，並記違規點
    數一點，核無違誤。異議人聲明異議，指摘原處分不當，為
    無理由，應予駁回。
據上論斷，應依道路交通案件處理辦法第十九條，裁定如主文。
中　　華　　民　　國　　96　　年　　7 　　月　　6 　　日
　　　　　　　　　交通法庭法　官　李家慧
以上正本證明與原本無異
如不服本裁定應於送達後5 日內向本院提出抗告狀
      　　　　　　　　　　書記官　楊文祥
中　　華　　民　　國　　96　　年　　7 　　月　　11　　日
